臺灣高雄地方法院刑事判決　　　　　　　100年度易字第244號
公　訴　人　臺灣高雄地方法院檢察署檢察官
被　　　告　陳洪玉燕
選任辯護人　曾劍虹律師
上列被告因竊盜案件，經檢察官提起公訴（99年度偵字第22424
號），本院判決如下：
    主  文
陳洪玉燕無罪。
    理  由
一、公訴意旨略以：被告陳洪玉燕意圖為自己不法之所有，於民
    國98年10月1 日凌晨某時許，在高雄市三民區○○○路100
    號果菜市場內告訴人陳春年經營之攤位前（以鄒清水名義登
    記，承銷號為88號，起訴書誤載為16號），利用不知情所僱
    員工謝淑惠徒手竊取陳春年所有之未剝皮之黑色馬薯1 桶（
    價格約新臺幣（下同）1, 925元，起訴書誤載為2,400 元）
    ，得手後旋即將上開馬薯1 桶藏匿於自己所有之攤位下，並
    以帆布覆蓋之。嗣於同日凌晨3 時許，經告訴人發覺上開物
    品遺失，請員工陳水銘前往被告攤位查看，當場查獲上開馬
    薯1 桶，因而認被告涉犯刑法第320 條第1 項之竊盜罪嫌。
二、程序部分：
  (一)按被告以外之人（包括證人、鑑定人、告訴人、被害人及共
    同被告等）於審判外之言詞或書面陳述，除法律有規定者外
    ，不得作為證據，刑事訴訟法第159 條第1 項定有明文。又
    該等之人於檢察事務官、司法警察官或司法警察調查中所為
    之陳述，與審判中不符時，如其先前之陳述具有較可信之特
    別情況，且為證明犯罪事實存否所必要者，得為證據，刑事
    訴訟法第159 條之2 亦有明文規定。而所謂「前後陳述不符
    」之要件，應就前後階段之陳述進行整體判斷，以決定其間
    是否具有實質性差異。準此，被告以外之人於司法警察人員
    調查中所為之陳述，如於審判中已到庭證述，且與審判中之
    陳述相符時，則其前於警詢之陳述並不符合刑事訴訟法第15
    9 條之2 有關傳聞例外之規定，故不得作為認定本案犯罪事
    實有無之證據，而應以其等於審判中之陳述作為證據。查本
    案證人即告訴人陳春年、證人陳水銘業於本院審理中到庭作
    證，而告訴人、證人陳水銘於審判中證述內容，核與警詢證
    述相符，且非達於證明犯罪不可或缺之程度，故證人即告訴
    人陳春年、證人陳水銘於警詢中之陳述，即未符合前揭傳聞
    證據例外之情形，被告陳洪玉燕及其辯護人復爭執其等之證
    據能力（本院審易卷第16頁），是證人即告訴人陳春年、證
    人陳水銘於警詢時之陳述，應認無證據能力，而應以其於審
    判中之證述作為證據。
  (二)次按，被告以外之人於審判外之陳述雖不符刑事訴訟法第
    159 條之1 至之4 等四條之規定，而經當事人於審判程序同
    意作為證據，法院審酌該言詞陳述或書面陳述作成時之情況
    ，認為適當者，亦得為證據；當事人、代理人或辯護人於法
    院調查證據時，知有刑事訴訟法第159 條第1 項不得為證據
    之情形，而未於言詞辯論終結前聲明異議者，視為有前項之
    同意，同法第159 條之5 定有明文。立法意旨在於傳聞證據
    未經當事人之反對詰問予以核實，原則上先予排除；惟若當
    事人已放棄反對詰問權，於審判程序中表明同意該等傳聞證
    據可作為證據；或於言詞辯論終結前未聲明異議，基於尊重
    當事人對傳聞證據之處分權，及證據資料愈豐富，愈有助於
    真實發見之理念，且強化言詞辯論主義，使訴訟程序得以順
    暢進行，上開傳聞證據亦均具有證據能力。查本案判決所引
    用具傳聞性質之各項證據資料，業據本院於審判期日依法踐
    行調查證據程序，被告及其選任辯護人同意上開證據均有證
    據能力（本院審易卷第16頁），且於言詞辯論終結前亦未聲
    明異議，復查無依法應排除證據能力之情形，依上開規定，
    應有證據能力。
三、按犯罪事實應依證據認定之，無證據不得認定犯罪事實；不
    能證明被告犯罪或其行為不罰者，應諭知無罪之判決，刑事
    訴訟法第154 條第2 項、第301 條第1 項分別定有明文。次
    按認定不利於被告之事實，須依積極證據，苟積極證據不足
    為不利於被告事實之認定時，即應為有利於被告之認定，更
    不必有何有利之證據；又事實之認定，應憑證據，如未能發
    現相當證據，或證據不足以證明，自不能以推測或擬制之方
    法，以為裁判之基礎；另認定犯罪事實所憑之證據，雖不以
    直接證據為限，間接證據亦包括在內，然而無論直接或間接
    證據，其為訴訟上之證明，須於通常一般之人均不致有所懷
    疑，而得確信其為真實之程度者，始得據為有罪之認定（最
    高法院30年上字第816 號、40年台上字第86號、76年台上字
    第4986號判例意旨可資參照）。再按，告訴人之告訴，係以
    使被告受刑事訴追為目的，是其陳述是否與事實相符，仍應
    調查其他証據以資審認。另被害人之指述如無瑕疵，且就其
    他方面調查又與事實相符，固足採為科刑之基礎，倘其陳述
    尚有瑕疵，則在未究明前，遽採為論罪科刑之根據，即難認
    為適法（最高法院52年台上字第1300號判例、61年台上字第
    3099號判例參照）。
四、公訴意旨認被告涉犯上開犯行，係以證人陳春年、陳水銘、
    陳忠義、陳珊巧之證述及照片等為主要論據。訊據被告堅詞
    否認有何竊盜之犯行，辯稱：當天我請陳珊巧向邱深朝訂已
    剝皮白色馬薯1 桶，是貨運司機陳忠義送錯貨，將告訴人訂
    購之未剝皮黑色馬薯1 桶送至我的攤位，並將我訂購的馬薯
    1 桶送至告訴人攤位，員工謝淑惠要包裝時發現我攤位上的
    馬薯1 桶並非我的，我請我女兒陳珊巧通知貨主邱深朝說司
    機下錯貨物，請告訴人自己來我的攤位把馬薯拿回去，因為
    我們要趕著將馬薯包裝給餐廳，就叫謝淑惠去告訴人攤位找
    尋，把寫我的名字的白色馬薯1 桶搬回來，我沒有竊取告訴
    人黑色馬薯1 桶等語。經查：告訴人以其配偶父親鄒清水名
    義登記承銷蔬菜經營之攤位係在高雄市三民區○○○路100
    號果菜市場內南邊位置，承銷號碼為88號、另被告及其女兒
    陳珊巧經營之攤位則在果菜市場北邊，承銷號碼分別為175
    、359 號；而告訴人與被告均係向長益商行之邱深朝訂購馬
    薯，告訴人於98年9 月30日向邱深朝訂購已剝皮之白色馬薯
    5 桶、未剝皮之黑色馬薯1 桶（合計共6 桶），被告則向邱
    深朝訂購已剝皮白色馬薯1 桶，當日係由貨運行司機陳忠義
    將上開馬薯6 桶運送至告訴人攤位、馬薯1 桶送至被告攤位
    等情，業經證人邱深朝於偵查中證述：告訴人與被告都是跟
    我訂貨，當天告訴人訂5 桶削皮的白色馬薯，1 桶未削皮的
    黑色馬薯，被告訂1 桶削皮的白色馬薯等語（偵續卷第20頁
    ）；證人陳忠義於偵查中證述：貨主邱深朝高雄的客戶都是
    我代運，98年9 月30日我有送貨到告訴人與被告的攤位上，
    數量沒有錯等詞（偵續卷第19頁）；告訴人陳春年於偵查中
    證述：我跟陳珊巧叫貨的貨主是同1 人，當天我訂了5 桶已
    削皮的白色馬薯，1 桶未削皮的黑色馬薯等語（偵字卷第21
    頁）；證人陳珊巧證述：當天我有訂1 桶已削皮的白色馬薯
    （偵字卷第4 頁）等詞明確，並有高雄果菜運銷股份有限公
    司100 年4 月30日高果業字第100146號函及檢附之蔬菜攤位
    位置圖（本院卷第38、40頁）、送貨簽收單（偵續字第61號
    卷第22頁）、估價單（偵字第號卷第13、14頁）、證人邱深
    朝庭呈之98年9 月份訂貨單（本院卷第91頁），復為被告予
    以肯認，上情固堪認定。惟查：
  (一)貨運司機陳忠義將告訴人所訂之5 桶已削皮的白色馬薯，1
    桶未削皮的黑色馬薯送至告訴人攤位之過程，業據證人即告
    訴人陳春年於本院審理中證稱：當天晚上我們在那裡烤肉，
    司機陳忠義卸貨，我站在那裡，他跟我確認6 桶，我說沒錯
    ，司機陳忠義即離開等詞（本院卷第59頁），核與證人即貨
    運行司機陳忠義於本院審理中證稱：98年9 月30日我有送貨
    到高雄市三民區○○○路100 號果菜市場，我跟我助理負責
    一起卸貨，我送貨到告訴人攤位上時，有一群年輕人在那裡
    烤肉，告訴人有跟我講話，我沒有看到有人照相，我確認是
    6 桶後就走了，告訴人跟被告的貨都不用簽收，陳春年有站
    在旁邊看我下貨等語相符（本院卷第45至54頁），堪認證人
    陳春年、陳忠義上揭證述屬實，洵可採信。又從證人陳春年
    、陳忠義上開證述可知，其等均僅確認馬薯6 桶送至告訴人
    攤位無訛。至上開6 桶是否全係告訴人所訂之馬薯無訛，未
    混有被告所訂之馬薯1 桶，則尚有未明。
  (二)又證人陳忠義固於本院審理中證述伊並未送錯貨云云（本院
    卷第52頁），惟本案距今已1 年半，證人陳忠義每日均從事
    相同之送貨工作，如何能在事後清楚確認當時並未送錯貨？
    徵諸用以盛裝告訴人、被告所訂馬薯之桶子，除馬薯桶蓋上
    之文字不同外，其外觀均完全相同，業據告訴人陳春年於偵
    查中證述明確（偵字卷第21頁）；再證人陳忠義於本院審理
    中證述：被告與告訴人的馬薯桶原本都是用寫的，只是筆的
    顏色不同，被告的桶子是用白色的筆、告訴人的桶子是用黑
    色的筆寫等詞明確（本院卷第50、51頁），復佐以告訴人遭
    竊之黑色馬薯1 桶，其馬薯桶蓋上係以白色簽字筆書寫，有
    卷附照片可證（偵續卷第8 頁），被告所訂之馬薯桶上之文
    字顏色與告訴人所訂未剝皮之黑色馬薯1 桶上之文字，二者
    筆跡顏色均係白色，參以卸貨並非只有證人陳忠義1 人為之
    ，尚有其助理幫忙卸貨，亦據證人陳忠義證述如前，則是否
    係證人陳忠義或其助理匆忙中未注意馬薯桶蓋上之記載，誤
    以為白色字跡亦為告訴人之所訂之馬薯而卸貨，亦非無可能
    。且證人陳忠義於本院審理中亦證述：隔天回去主管問我有
    無下錯貨，在100 年4 月3 日曾將其他人的貨送到被告攤位
    等詞綦詳（本院卷第52頁），顯見當日確有人質疑是否有卸
    錯貨之情事，及證人陳忠義之前確曾有發生卸錯貨之情事，
    是證人前揭證述馬薯6 桶未送錯等詞是否屬實，並非無疑。
  (三)又告訴人復提出馬薯桶6 桶之照片（偵續卷第8 頁）以證明
    司機陳忠義當天並未卸錯貨云云，惟證人即告訴人陳春年另
    於本院審理中證述：照片不是卸貨當天拍的，是隔幾天拍的
    ，之前小孩在烤肉有拍照，我本來要看相機有無拍到卸貨照
    片，後來問小孩，小孩說照片已經刪除，我事後模擬當天司
    機卸貨的情形，照司機卸貨位置事後拍攝的等詞綦詳（本院
    卷第64、65頁），上開照片既非當日所拍攝，即無從證明當
    日司機陳忠義所運送之馬薯6 桶均係告訴人所訂無誤，告訴
    人證稱當日貨運行司機陳忠義並未卸錯貨一情是否屬實，仍
    值商榷。是被告辯稱係貨運行司機陳忠義卸錯貨一詞，似非
    無據。
  (四)至證人即告訴人之友人黃德鬱於本院審理中證述：當天我去
    找陳春年夫婦，我看到1 個人下來搬貨，就是證人陳忠義，
    馬薯桶放在攤位旁邊，司機拿單子給陳春年簽收，陳春年有
    叫我幫她點貨，我有看到寫「黑」單一字之馬薯桶等詞（本
    院卷第56、57頁），惟證人陳忠義、告訴人業已證述並未有
    簽收一事（本院卷第52、53、62頁），且卸貨除了證人陳忠
    義外，尚有其助理，並非僅有陳忠義1 人，再證人黃德鬱所
    述「黑」字與馬薯桶蓋上「黑粒」亦不相符，是證人黃德鬱
    所述與事證多有歧異，尚無從以證人黃德鬱之證述即認司機
    黃忠義斯時並無送錯貨。況證人黃德鬱並未親眼看見被告或
    被告指示他人竊取告訴人所有之馬薯1 桶，亦無從以證人黃
    德鬱前開證述為被告不利事實之認定。
  (五)再被告辯稱：是員工謝淑惠要包裝時發現我攤位上的馬薯桶
    不是我們的馬薯，因為我們要趕包裝給餐廳，我就叫謝淑惠
    去告訴人攤位看有沒有寫我的名字的馬薯桶，謝淑惠看到了
    以後才把我的馬薯桶搬回來一情（本院卷第43頁），核與證
    人謝淑惠即被告之員工於本院審理中證稱：當天我2 點上班
    ，當時有被告及陳珊巧在場，我發現有1 桶馬薯放在我們攤
    位旁的路邊，但是名字不對，我跟被告說，被告叫我去告訴
    人攤位看，那時告訴人攤位沒有人，我發現裡面有1 桶馬薯
    是被告名字，我回來跟被告說，因為已經開始要送貨，時間
    趕不及，被告叫我直接去推回來等語（本院卷第73至79頁）
    ，及證人陳珊巧於本院審理中證述：我看到有個馬薯桶上是
    寫告訴人公公鄒清水的名字，我跟謝淑惠說不要動，然後我
    去送貨，回來聽到謝淑惠說告訴人的攤位有我們的馬薯，謝
    淑惠已經把我們的馬薯桶推回來等詞吻合（本院卷第70頁）
    ，是依據證人謝淑惠及陳珊巧之證詞，告訴人所訂之黑色馬
    薯1 桶在證人謝淑惠、陳珊巧發現前即放置於被告攤位上，
    且證人謝淑惠前往告訴人攤位推回之馬薯1 桶係以被告名義
    訂貨之馬薯，而非告訴人所有之馬薯1 桶，公訴意旨認被告
    指示謝淑惠將告訴人之馬薯推回被告攤位一情，顯與證人謝
    淑惠、陳珊巧所述不符，容有誤解，是被告辯稱證人謝淑惠
    拿回的是被告訂的馬薯1 桶，非告訴人所訂之馬薯1 桶，尚
    屬可採。
  (六)另證人邱深朝即貨主於本院審理中證稱：98年9 月30日被告
    跟告訴人都有跟我訂貨，當天送完貨後陳珊巧有打電話說送
    錯貨了，我說如果馬薯桶都在，看名字換一換就好了（本院
    卷第45至48頁）；另證人陳珊巧於本院審理中證稱：貨主邱
    深朝有打電話給我，我說司機送錯貨，我們的馬薯桶在告訴
    人那裡，告訴人的馬薯桶在我們攤位，請他打電話給告訴人
    ，把馬薯桶推回去等詞明確（本院卷第70頁），查，證人陳
    珊巧之行動電話門號為0000000000（本院卷第116 頁），告
    訴人之行動電話號碼為0000000000（偵一卷第6 頁），而證
    人邱深朝確於100 年10月1 日凌晨3 時53分許撥打陳珊巧上
    開行動電話門號與之聯繫，復於同日3 時55分許撥打告訴人
    上開行動電話門號聯繫告訴人等情，亦有中華電信公司通話
    明細報表在卷可稽（本院卷第120 頁），堪認證人陳珊巧、
    邱深朝前揭證述可採，益彰顯證人陳忠義證述當日並無送錯
    貨、證人黃德鬱證述當日曾目睹告訴人遭竊之黑色馬薯1 桶
    曾送達至告訴人攤位云云，均與事證未符，洵未足採。是證
    人陳珊巧既告知貨主邱朝深請告訴人將卸錯貨之馬薯1 桶取
    回，堪認告訴人所有置於被告攤位之黑色馬薯1 桶應係司機
    陳忠義卸錯貨所致，益徵被告並無將告訴人所有之黑色馬薯
    1 桶據為己有之不法意圖甚明。
  (七)末查，證人陳水銘即告訴人員工於本院審理中證稱：98年10
    月1 日當天凌晨3 點上班，我點貨時發現馬薯少1 桶，我問
    告訴人是否少1 桶，告訴人說是，我就去被告攤位找，我看
    到被告攤位上有個馬薯桶，有塊已摺好的帆布放在馬薯桶蓋
    上，但還是可以輕易看出是馬薯桶，我看到馬薯桶上有鄒清
    水的名字，我說那是我們的，就推回來，之前也曾經發生送
    錯貨的情形，認識的會通知對方，不認識就要等人家找等詞
    明確（本院卷第65至70頁）；另證人王偉全於本院審理中證
    述：我的攤位在被告攤位斜對面，我都會經過被告攤位，他
    們一舉一動我都會看到，當天我有看到陳水銘前往被告攤位
    推1 個馬薯桶，馬薯桶係在堆洋蔥的外面等詞綦詳（本院卷
    第80頁），證人王偉全並於勘驗筆錄現場圖上以劃叉之方式
    代表其看到馬薯桶所在之位置，亦有上開勘驗筆錄現場圖在
    卷可證（本院卷第15頁）。是從上開證人陳水銘證述可知，
    在本案發生前確有發生送錯貨之情形，當日其前往被告攤位
    即明顯看到馬薯桶在被告攤位旁，馬薯桶蓋上有一已摺疊之
    帆布在馬薯桶蓋上，但並未覆蓋整個馬薯桶；另證人王偉全
    則證述馬薯桶係置於被告攤位旁之馬路上，佐以被告攤位所
    在之果菜市場係一開放性公共場所，有現場照片在卷足憑（
    本院卷第19頁），倘被告真有竊取告訴人馬薯1 桶，大可以
    帆布將整個馬薯桶遮蓋或移置他處藏放，而非僅將摺好之帆
    布置於馬薯桶蓋上，並將其所竊之馬薯1 桶置於攤位旁，得
    任人任意發現之狀態，公訴意旨以被告竊得告訴人之黑色馬
    薯1 桶後用帆布覆蓋一節，顯與證人陳水銘前揭證述不符，
    已難採憑。矧證人陳珊巧當日確有告知貨主邱深朝送錯貨一
    情，業如前述，益證被告辯稱是司機陳忠義送錯貨，其並無
    將告訴人所有之黑色馬薯1 桶據為己有之不法之意圖一詞，
    尚屬信而有徵。
五、綜上所述，公訴人所提出之證據資料尚不足以證明被告指示
    其員工謝淑惠前往告訴人攤位竊取告訴人所有之黑色馬薯1
    桶，復查無其他積極證據足以證明被告有何公訴意旨所指之
    犯行，揆諸前開說明，既不能證明被告犯罪，自應諭知被告
    無罪之判決，以昭審慎。
據上論斷，應依刑事訴訟法第301 條第1 項，判決如主文。
本案經檢察官黃世勳到庭執行職務。
中    華    民    國  100     年    6     月    16    日
                  刑事第十一庭  審判長法  官  李代昌
                                      法  官  鄭  瑋
                                      法  官  林正忠
以上正本證明與原本無異。
如不服本判決應於收受判決後10日內向本院提出上訴書狀，並應
敘述具體理由。其未敘述上訴理由者，應於上訴期間屆滿後20日
內向本院補提理由書(均須按他造當事人之人數附繕本)「切勿逕
送上級法院」。
中    華    民    國    100   年    6     月    16    日
                                      書記官  劉甄庭